臺灣苗栗地方法院民事裁定             100年度監宣字第73號
聲  請  人  張奕
相  對  人  黃櫳萱
關  係  人  張奕訢
            張奕敏
            黃瑞美
上列聲請人聲請對相對人等為監護宣告事件，本院裁定如下：
    主  文
宣告相對人黃櫳萱（民國47年12月30日出生，身分證統一編號：
Ｚ000000000號）為受監護宣告之人。
選定關係人張奕敏（民國77年4 月14日出生，身分證統一編號：
Ｚ000000000號）為受監護宣告之人之監護人。
指定關係人張奕訢（民國73年6 月30日出生，身分證統一編號：
Ｚ000000000號）為會同開具財產清冊之人。
程序費用由受監護宣告之人負擔。
    理  由
一、按法院對於輔助宣告之聲請，認有監護之必要者，應向聲請
    人曉諭變更為監護宣告之聲請，不為變更者，應駁回其聲請
    ，民事訴訟法第624 條之8 定有明文。本件聲請人原以相對
    人有受輔助宣告之情形，聲請本院對相對人為輔助宣告。惟
    經鑑定人鑑定結果，認相對人有監護之必要（詳如後述），
    經本院曉諭後，聲請人於100 年8 月8 日具狀變更為監護宣
    告，核見說明。
二、按對於因精神障礙或其他心智缺陷，致不能為意思表示或受
    意思表示，或不能辨識其意思表示之效果者，法院得因本人
    、配偶、四親等內之親屬、最近1 年有同居事實之其他親屬
    、檢察官、主管機關或社會福利機構之聲請，為監護之宣告
    ，民法第14條第1 項定有明文。
三、本件聲請意旨略以：聲請人為相對人之子，相對人因罹患腦
    中風，雖經送醫診治均不見起色，致精神障礙，無法受意思
    表示或辨識其意思表示效果，為此請求宣告相對人為受監護
    宣告之人等語，並提出中華民國身心障礙手冊影本文件為證
    。本件經本院囑託臺灣臺中地方法院於100 年6 月9 日在中
    國醫藥大學附設醫院對相對人實施鑑定程序，並於鑑定人即
    該院黃介良醫師前訊問相對人，相對人對受囑託法院之訊問
    反應相當吃力、口中發音未能辨識，且對於當時照顧者為何
    人之回答亦不正確，此有勘驗筆錄在卷可稽。另經鑑定人出
    具之鑑定結果，認為：「相對人因缺氧性腦病變造成器質性
    精神障礙，目前須使用氣切管器、鼻胃管，以及尿布，對於
    外界刺激有反應，眼睛可開閉，並可以手指表達數字，有可
    能發出簡單之聲音，完全無法自我照顧。其日常生活事項及
    消費完全無法自行完成，鑑定時對刺激有回應，但字句簡短
    ，無法充分溝通，其記憶力、計算能力、理解及判斷力、智
    能、檢查心理學檢查皆有嚴重障礙或顯著缺損、其定向力可
    瞭解在醫院無法進一步。基於其精神上之障礙，其程度重大
    ，不能管理處分自己財產，回復之可能性低，已達不能為意
    思表示或受意思表示或不能辨識其意思表示之效果，可為監
    護宣告。」等語，此有中國醫藥大學附設醫院監護輔助鑑定
    書報告1 份在卷可稽。綜上情形，堪認相對人確已達不能為
    意思表示或受意思表示之狀態，或不能辨識其意思表示之效
    果。爰依首開規定，宣告相對人為受監護宣告之人。
四、又按受監護宣告之人應置監護人，法院為監護之宣告時，應
    依職權就配偶、四親等內之親屬、最近1 年有同居事實之其
    他親屬、主管機關、社會福利機構或其他適當之人選定1 人
    或數人為監護人，並同時指定會同開具財產清冊之人，法院
    為前項選定及指定前，得命主管機關或社會福利機構進行訪
    視，提出調查報告及建議，監護之聲請人或利害關係人亦得
    提出相關資料或證據，供法院斟酌，法院選定監護人時，應
    依受監護宣告之人之最佳利益，優先考量受監護宣告之人之
    意見，審酌一切情狀，並注意下列事項：一、受監護宣告之
    人之身心狀態與生活及財產狀況。二、受監護宣告之人與其
    配偶、子女或其他共同生活之人間之情感狀況。三、監護人
    之職業、經歷、意見及其與受監護宣告之人之利害關係。四
    、法人為監護人時，其事業之種類與內容，法人及其代表人
    與受監護宣告之人之利害關係，民法第1110條、第1111條、
    第1111條之1 分別定有明文。末按監護宣告之裁定，應同時
    選定監護人及指定會同開具財產清冊之人，並附理由，民事
    訴訟法第604 條第1 項亦有明文規定。本院審酌聲請人張奕
    為相對人之子，目前係由其照顧相對人之事實，且有意願
    擔任相對人之輔助人；惟相對人之其他子女，即聲請人之哥
    哥張奕訢、張奕敏等2人及關係人，即相對人之妹妹黃瑞美
    均同意由關係人張奕敏擔任相對人之監護人，有本院訊問筆
    思，有同意書在卷可稽，足認由關係人張奕敏擔任相對人之
    監護人，應可善盡保護相對人權益之責任。另聲請人建議由
    張奕訢擔任會同開具財產清冊之人，業據聲請人陳明在卷，
    此亦有張奕所出具之同意書在卷可參。綜上，爰依前揭規
    定，選定關係人張奕敏為相對人之監護人，併指定張奕訢為
    會同開具財產清冊之人。
    人。
五、末按，監護人於執行有關受監護人之生活、護養療治及財產
    之職務時，應尊重受監護人之意思，並考量其身心狀況與生
    活狀況；監護開始時，監護人對於受監護人之財產，應依規
    定會同本院選定開具財產清冊之人，於2 月內開具財產清冊
    ，並陳報法院；於前條之財產清冊開具完成並陳報法院前，
    監護人對於受監護人之財產僅得為管理上必要之行為；監護
    人對於受監護人之財產，非為受監護人之利益，不得使用、
    代為或同意處分；監護人代理受監護人購置或處分不動產，
    或就其居住之建築物或基地出租、供他人使用或終止租賃，
    非經法院許可，不生效力，新修正民法第1112條、第1113條
    準用第1099條第1 項、第1099條之1 、第1101條第1 項及第
    2 項之規定甚明，請參照辦理。
五、依民事訴訟法第608 條第1 項，裁定如主文。
中    華    民    國    100   年    8     月    19    日
                  家事法庭   法  官  潘進順
以上正本係照原本作成。
如不服本裁定關於選定監護人及指定會同開具財產清冊之人等部
分，應於送達後10日內向本院提出抗告狀，並應繳納抗告費新臺
幣1000元；其餘關於宣告監護部分，不得抗告。
                             書記官  簡慶仁
中    華    民    國    100   年    8     月    19    日